臺灣板橋地方法院刑事判決　　　　　　　　　　　　　九十三年度易字第二六一號
　　公　訴　人　臺灣板橋地方法院檢察署檢察官
　　被　　　告　丙○○
右列被告因傷害案件，經檢察官提起公訴（九十三年度偵字第一四七六號），本院判
決如左：
    主  文
丙○○共同傷害人之身體，處有期徒刑壹年。
    事  實
一、緣丙○○因承包臺北縣三峽鎮中園國小校舍工程，將其中部分工程再分包予乙○○，乙○○在所負責之工程完成後，因丙○○遲未給付工程尾款，遂於民國九十
    二年五月二十九日下午八、九時許，偕同所僱用之丁○○、黃東合、黃東波、張
    國榮等工人，一同前往丙○○在臺北縣蘆洲市○○街一九三巷四一弄二號七樓住
    處，欲催討工程尾款，適丙○○外出未遇，渠等經告知丙○○之妻陳梨玉來意，
    請其聯絡丙○○返家與乙○○處理工程尾款事宜後，渠五人即在丙○○住處所在
    之社區一樓大門口前（即臺北縣蘆洲市○○街一九三巷四一弄口）等候丙○○返
    家。詎丙○○獲悉乙○○偕同工人至其前開住處催討工程尾款，至感不滿，竟邀
    集不詳真實姓名年籍之成年男子約二十餘人，共同基於傷害犯意之聯絡，於同日
    下午十時三十二分許，丙○○徒手，率前述之人分持木棍或棒球棒，以駕車或步
    行之方式，至前開社區一樓大門口前，丙○○見乙○○仍逗留該處，即用手指指
    向乙○○稱「就是他」，前開不詳真實姓名年籍之成年男子約二十餘人，隨即衝
    向乙○○、丁○○、黃東合、黃東波、張國榮等人，共同以木棍或棒球棒毆打乙○○，丁○○見狀擋在乙○○前面，亦同遭前開數名不詳真實姓名年籍之成年男
    子共同以木棍或棒球棒毆打，造成乙○○受有頭部外傷合併頭皮撕裂傷、胸部挫
    傷合併左側第八、九肋骨骨折、尺骨骨折等傷害；丁○○受有左手、左肘鈍挫傷
    、瘀腫及帶拉傷等傷害；而黃東合、黃東波、張國榮見棍棒齊飛打向乙○○，
    隨即閃躲一旁，惟仍遭波及，造成黃東波受有頸部瘀傷、黃東合受有腰部瘀傷、
    張國榮受有腰部及雙手手指瘀傷之傷害（黃東合、黃東波、張國榮均未據提出傷
    害告訴）。
二、案經乙○○、丁○○訴由臺北縣政府警察局蘆洲分局報告臺灣板橋地方法院檢察
    署檢察官偵查起訴。
    理  由
一、訊據被告丙○○在本院審理時矢口否認有何前開傷害犯行，辯稱：乙○○確係伊
    小包，伊二人間是有工程保留款之糾紛，但伊並沒有打乙○○和丁○○，伊不知
    道是誰打他們二人的，也不清楚渠二人與別人有何恩怨，證人黃東合、黃東波及
    張國榮都是乙○○的同夥，他們所言不實云云。然查：
  (一)右揭事實，業據被害人乙○○、丁○○分別在警詢、偵查及本院審理時一致指訴
    明確，被害人乙○○、丁○○在本院審理時並均具結證述無訛，被害人乙○○證
    稱：案發當天，伊係因被告積欠伊工程尾款二十萬元，而和所僱用之工人丁○○
    等人共五人去被告住處跟被告要這筆錢，因被告不在家，故在被告住處樓下等被
    告返家，後來先有一輛汽車開過來，車上五人一下車就打伊，接著又來了一群人
    約有二十餘人，被告當時也在其內，沒有拿任何器具，他就指著伊說就是這個人
    ，那群人手拿著木棍或球棒就出手打伊，他們本來是只要打伊，沒有要打陪伊來
    的其他人，但因丁○○過來擋，所以也一併被打等語，被害人丁○○證稱：案發
    當天，伊和老闆乙○○共五人去被告住處找被告，因被告不在，我們就在那邊等
    ，後來有一輛轎車開來，車上五人一下車就問我們是否要找被告拿錢，接著丙○○就帶著一群人過來，他用手指指著乙○○稱就是他，那群人手持著木棍、棒球
    棒就衝過來打伊老闆乙○○，伊也有被打到等語，核與證人黃東合、黃東波在偵
    查中證述之情節相符。又觀諸卷附長安里里長辦公室監視系統所攝錄之案發當時
    現場錄影帶翻拍照片，對照警方所繪製之現場平面圖及所拍攝的現場照片可知，
    其中場景「長安一九三巷尾」之照片係自長安街一九三巷巷尾往本件案發之社區
    一樓大門口之方向拍攝，場景「一九三巷四一弄」即為案發之社區一樓大門口前
    ，而按照翻拍照片之時間先後觀之，自案發當日下午十時三十二分二十二秒起迄
    至十時三十七分四十七秒止，一開始確實有一輛自小客車在本件社區一樓大門口
    前停下，車上有人下車，而同時不斷有人三、五成群自長安街一九三巷尾往案發
    地點方向走去，且其中有人手拿棍棒等物，接著可見在社區一樓大門口前有衝突
    發生，似乎有人遭人群包圍，且持棍棒加入現場衝突的人越來越多，另一方面亦
    不斷有為數頗多的人群持棍棒自長安街一九三巷尾往案發地點走去，衝突地點似
    轉移到巷口停放車輛處，而於同日下午十時三十五分一秒起，持棍棒者陸續自一
    九三巷尾往中原路方向散去，此有案發當時現場錄影帶翻拍照片二十八幀、現場
    錄影帶拷貝磁片、現場平面圖及現場照片在卷可稽。再參以被害人乙○○等人係
    偶至臺北縣蘆洲市被告所住社區找被告，與當地並無任何地緣關係，亦不識住在
    該社區附近除被告以外之其他人，而由前開翻拍照片觀之，持棍棒毆打被害人乙○○之不詳真實姓名年籍之二十餘人，多數係以步行之方式至案發地點，顯係住
    害人乙○○等人在被告住處所在社區一樓大門口前逗留，其前來目的係向被告催
    討工程尾款，住居在附近之人得悉被害人乙○○等人至該處者，且與被害人乙○○有糾紛存在者，亦僅有被告，是堪認上開不詳真實姓名年籍之二十餘人，確係
    被告所邀至案發地點毆打被害人乙○○等人，足徵被害人乙○○、丁○○及證人
    黃東合、黃東波之前開證詞所言非虛。
  (二)至被告自警詢、偵查及本院審理時雖一再辯稱案發當時其並不在現場，惟被告於
    九十二年五月三十日第一次警詢筆錄先係供稱：打架當時伊人在長安里里辦公室
    ，因伊在里辦公室看監視錄影帶發現有人打架，才趕至現場云云（見核退卷第五
    頁背面）；於九十二年六月一日第二次警詢筆錄又改稱：案發那天因伊太太打電
    話告知伊有人上去伊家裡要找伊，伊接到電話就隨即返家，那時約晚上十時三十
    分許，所以打架時伊已不在長安里里辦公室，伊是打架事件發生後才知道有這件
    事云云（見核退卷第八頁背面），嗣在本院審理時又改稱：案發當日，伊在里辦
    公室之監視器並沒有看到有人打架，伊只有從監視器裡看到乙○○等人在現場走
    來走去，伊太太有打電話給伊說有人上去伊家裡找伊，但伊沒有膽子敢回家去，
    伊晚上十時許離開里辦公室後，就去長安街吃東西，吃完東西後就在那邊坐坐才
    回家，伊是從側門進入社區，伊不敢走中庭，因為中庭有人在等伊云云。參互以
    觀，被告前開供詞反覆不一，已難遽予採信，且其究竟有無自長安里里辦公室之
    監視系統看到有人打架一事，並不可能有任何混淆誤認之虞，何以在警方詢問長
    安里里長王麗真關於其離開里辦公室之時間後，其前後供述即有所歧異，顯見被
    告對其案發當時之行有意加以隱瞞。另被告所聲請傳喚之證人即其所住社區之
    警衛甲○○在本院審理時雖證稱：案發當天，伊有看到乙○○被打受傷，倒在路
    上，而拿棍棒的人並不是乙○○那群人，伊當時是沒有看到被告，但伊只站在社
    區的大門內看，並沒有到外面全面查看，被告是否在場伊不能確定等語，然證人
    甲○○既自承在案發時因視野受角度限制，無法確定被告是否有在現場，是其證
    詞亦不足為有利於被告之認定。再查，被告於九十二年六月十日第三次警詢筆錄
    時供稱：案發當天伊沒有使用家用電話及行動電話與人聯絡云云（見核退卷第十
    頁背面），惟在警方調閱其家人所使用電話號碼之相關通聯資料後，於九十二年
    九月三日第四次警詢筆錄時又坦承案發當天有持號碼為0000000000號
    之行動電話與人聯絡，而該日下午九時二十二分係撥電話至其社區警衛室要他們
    將門禁管好，不要讓乙○○等人上去其住處（見核退卷第十四頁以下），而觀諸
    警方所調閱之上開號碼九十二年五月二十九日之雙向通聯紀錄，自該日下午九時
    二十二分至案發前一分鐘即同日下午十時二十一分許，短短一個小時內，被告發
    、受話頻繁，所接通之電話高達十九通，且由證人李進興在警詢時證稱：案發當
    天晚上九點多，被告有打電話給伊，其告訴伊有人要找他麻煩，請伊幫忙找社區
    裡面幾個人下來，伊告訴他說伊人現在在三重，沒有辦法幫他找人，然後他就把
    電話掛了等語（見核退卷第四八頁），而被告對此亦不爭執，顯見被告在獲悉被
    害人乙○○至其住處催討工程款後，即立即以電話與多名友人聯絡，要其友人再
    幫忙找人至案發地點。從而，案發當日持棍棒至被告住處所在社區一樓大門口之
    人，係由被告或其友人糾集而來，亦堪以認定。
  (三)此外，被害人乙○○、丁○○因被告糾眾傷害行為，乙○○之身體因而受有頭部
    外傷合併頭皮撕裂傷、胸部挫傷合併左側第八、九肋骨骨折、尺骨骨折等傷害；
    丁○○之身體因而受有左手、左肘鈍挫傷、瘀腫及帶拉傷等傷害，有渠二人之
    馬偕紀念醫院甲種診斷證明書各一紙存卷可憑。
　(四)綜上所述，被告前開辯解，顯係事後避就之詞，委不足採。本件事證明確，被告
　　犯行洵堪認定，應予依法論科。
二、核被告所為，係犯刑法第二百七十七條第一項之普通傷害罪。被告與其餘二十餘
    名真實姓名年籍不詳之成年男子間，有犯意之聯絡與行為之分擔，均為共同正犯
    。渠等同時毆打乙○○、丁○○二人成傷，係一行為同時觸犯數罪名，為同種想
    像競合犯，應從一重處斷。爰審酌被告僅因乙○○偕同其所僱工人四人至其住處
    催討工程尾款，心生不滿，即謀議糾眾約二十餘人，分持木棍、棒球棒，在供公
    眾人車往來之道路旁，恣意毆打被害人乙○○、丁○○成傷，手段暴戾，目無法
    紀，視他人尊嚴與權益如無物，惡性匪淺，應予非難，且被害人乙○○、丁○○
    所受傷勢頗重，在身體及心理上均受有極大威脅，而被告犯罪後猶未能深自反省
    ，始終未坦承犯行，一再飾詞圖卸刑責，毫無悔意，案發後從未思及要與被害人
    和解，迄未賠償分文，態度難認良好，兼衡其素行、智識程度、犯罪動機、目的
    、手段等一切情狀，量處如主文所示之刑，資為懲儆。至共同正犯即二十餘名不
    詳真實姓名年籍之成年男子，分別所持用之木棍、棒球棒未據扣案，數量不詳，
    亦不明屬何人所有，且非違禁物，為免滋執行之疑難，是未為沒收之宣告，附此
    敘明。
據上論斷，應依刑事訴訟法第二百九十九條第一項前段，刑法第二十八條、第二百七
十七條第一項、第五十五條，罰金罰鍰提高標準條例第一條前段，判決如主文。
本案經檢察官游鉦添到庭執行職務
中　　　華　　　民　　　國　　九十三　　年　　　九　　　月　　二十三　　日
                                  臺灣板橋地方法院刑事第九庭
                                      審判長法  官  蔡新毅
                                            法  官  黎錦福
                                            法  官  王士珮
右正本證明與原本無異。
如不服本判決，應於判決送達後十日內，向本院提出上訴狀。
　                                          書記官  程欣怡
中　　　華　　　民　　　國　　九十三　　年　　　九　　　月　　二十三　　日
附錄本案論罪科刑主要法條：
中華民國刑法第二百七十七條
傷害人之身體或健康者，處三年以下有期徒刑、拘役或一千元以下罰金。
犯前項之罪因而致人於死者，處無期徒刑或七年以上有期徒刑；致重傷者，處三年以
上十年以下有期徒刑。
